臺灣高等法院臺中分院刑事判決　　　　 96年度上易字第300號
上　訴　人
即　被　告　戊○○
上列上訴人因恐嚇等案件，
不服臺灣臺中地方法院95年度易字第3108號中華民國95年12月29
日第一審判決（起訴案號：臺灣臺中地方法院檢察署95年度偵字
第18883號），提起上訴，本院判決如下：
    主  文
上訴駁回。
    事  實
一、戊○○係臺中市聖府晶華社區總幹事，於民國95年7月20日
    上午某時，在臺中市北屯區○○○路207號即上開社區內，
    因社區大樓抽水馬達及監視器螢幕更換一事，與該社區管理
    委員會委員甲○○發生口角而心生不滿，竟基於公然侮辱及
    恐嚇之犯意，於同年7月21日凌晨4時20分許，前往臺中市北
    屯區○○○路207號13樓之3甲○○住處門前，狂按該址門鈴
    、踢門，並以加害生命、身體之事，對其二人恫稱：不要再
    躲了，伊知道丁○○的出入時間等語，致甲○○及丁○○心
    生畏懼而危害其安全，又公然以三字經「操你媽Ｂ」在門口
    大聲辱罵屋內之甲○○、丁○○（丁○○部分未據告訴）。
二、案經被害人甲○○訴由臺中市警察局第五分局報告臺灣臺中
    地方法院檢察署檢察官偵查起訴。
    理  由
一、訊據被告戊○○固坦承有於上揭時、地按告訴人甲○○住處
    門鈴及拍門，且講話大聲之事實，惟矢口否認有何公然侮辱
    及恐嚇犯行，並辯稱：因當晚有喝酒，欲向告訴人說明大樓
    更換監視器一事，雖有按門鈴及拍門，且講話較大聲，但沒
    有叫囂或以三字經辱罵及恐嚇，否則為何左右鄰居都沒有人
    探頭關心云云。然查，上開事實業據告訴人於警詢中、原審
    及本院審理中指述綦詳，核與證人丁○○在偵查中及本院審
    理時具結後證述之情節相符，且依證人即社區管理員乙○○
    在本院審理時具結證稱：「... 被告約清晨3、4點到管委會
    （管理室）要告訴人下來，他沒有下來，被告就到告訴人家
    門口拍門，被告說你在裡面我知道，我就通知主委，... 」
    等語，再佐以系爭社區電梯均有管制，僅該棟住戶持感應釦
    方可使用，業經證人丁○○證明在卷，並有現場有管制功能
    之電梯照片2紙在卷可參 (見原審卷p15、16)，本件被告身
    為管理公司派駐系爭社區之總幹事，理當以維護社區住戶安
    危為己任，豈有在飲酒過後之清晨4、5點時段，要求社區住
    戶下樓協商社區事務之理，又被告在深夜時分要求告訴人下
    樓，既未獲其同意，且為社區之總幹事，亦應知曉社區各項
    管制目的係用以保護住戶安全及不受他人任意進出該棟大樓
    之騷擾，竟仍前往告訴人住家門口，被告如僅係單純解釋問
    題，無任何辱罵及恐嚇言詞，則陪同上樓之管理員乙○○又
    何需在深夜時分，緊急請求社區主任委員王適青前往處理之
    必要，被告所辯顯無可採，應認告訴人甲○○在原審以證人
    身分具結證述：「（隔天凌晨4點20分，被告如何辱罵、恐
    嚇你？）凌晨我們都在睡覺，被告按對講機，叫我下去，我
    很害怕，叫管理員不要讓他上來，他沒有當班，被告一直按
    好幾次對講機，後來我和兒子就看社區監視器的電視螢幕，
    晚班管理員就將被告帶上來，被告就一直叫、一直罵，還有
    踢門，管理員乙○○有勸阻他，他不聽勸阻，乙○○就下去
    了，我們就打電話報警。被告繼續叫囂：甲○○，操你媽Ｂ
    ，丁○○也下來，你們都出來，你們不要再躲了，我都知道
    你們出入時間。」、「（被告說的話，你們很害怕嗎？）很
    害怕，我們出入都會走車道，他是總幹事，他都在社區」等
    語，方與事實相符。足認被告確實有公然侮辱及恐嚇之行為
    。至於證人王適青在原審雖證稱未目睹被告辱罵告訴人之過
    程，證人乙○○亦僅證稱被告有說「你在裡面我知道」等情
    ，然證人王適青既陳明經乙○○告知而前往告訴人門口時，
    爭執已經結束，而乙○○則表示目睹被告上開言行後，立即
    前往找主委（王適青），是以，證人王適青係因社區管理員
    乙○○通知後方到場，被告犯行已結束，而乙○○則在被告
    出言「我知道你在裡面」等恐嚇字句時，即下樓找主委而僅
    見聞部分經過，此部分證言均無法為有利於被告之認定。被
    告雖另辯稱如果伊大聲叫囂，為何左右鄰居都沒有人探頭關
    心，又告訴人是社區委員，為何告訴人沒有聯合其他委員叫
    伊離職云云，然查當時時間為凌晨4時20分許，係一般人睡
    眠時間，且現今多為集合式住宅，相鄰關係並不如農業時代
    般親近，苟突然有他人在外大聲叫囂，是否真會開門探詢究
    竟，本非無疑。再者，被告為社區之總幹事，並非告訴人單
    一所雇用，告訴人亦無直接解雇之權，本案既為被告與告訴
    人單獨之糾紛所致，則被告所居住之大樓管理委員會繼續雇
    用被告並無從證明被告無涉及本件犯行之可能。是被告所辯
    ，尚屬無據。從而本件事證明確，被告公然侮辱及恐嚇犯行
    ，均堪認定。
二、核被告戊○○在公眾得共見共聞之情形下大聲辱罵告訴人甲○○，復以言詞恐嚇告訴人甲○○及被害人丁○○而使其心
    生畏懼，所為係犯刑法第309第1項之公然侮辱罪，及刑法第
    305條之恐嚇危害安全罪。而被告一恐嚇行為，致危害被害
    人甲○○、丁○○二人之安全，為想像競合犯，應從一重處
    斷。又被告所犯上開二罪間，犯意各別，犯罪構成要件互異
    ，應予分論併罰。另公訴人雖認被告一公然侮辱行為，侵犯
    告訴人甲○○、被害人丁○○兩人之法益，係一行為觸犯數
    同一罪名，為想像競合犯，然被害人丁○○既表示不願告訴
    ，且遍查全卷亦無提出告訴，此部分依刑法第314條之規定
    係屬告訴乃論，既未經被害人丁○○於法定期間內提出告訴
    ，原應為不受理之諭知，然公訴人既認此部分與前開論罪部
    分為想像競合犯，係裁判上一罪，爰不另為不受理之諭知，
    附此敘明。原審審理結果，認被告罪證明確，因而適用刑法
    第309條第1項、第305條、第55條、第41條第1項前段、第42
    條第3項等規定，並審酌被告犯罪之動機、目的、手段，及
    本件糾紛係因被告擔任總幹事之大樓管理委員會管理事項所
    致，及被告犯後仍否認犯行等一切情狀，分別量處罰金新台
    幣3千元及拘役20日，並分別諭知易服勞役及易科罰金之折
    算標準，經核其認事用法，並無違誤，被告提起上訴猶執前
    詞否認犯行而指摘原判決不當，並無理由，應予駁回。
三、據上論斷，應依刑事訴訟法第368條，判決如主文。
本案經檢察官丙○○到庭執行職務。
中　　華　　民　　國　　96　　年　　6　　月　　12　　日
        　　刑事第六庭    審判長法　官  李  文  雄
　　　　　　　　　　　　　　    法　官  邱  顯  祥
　　　　　　　　　　　　　　　  法　官  林  靜  芬
上列正本證明與原本無異。
不得上訴。
                                書記官  林  素  妃
中　　華　　民　　國　　96　　年　　6 　　月　　12　　日
中華民國刑法第305條
(恐嚇危害安全罪)
以加害生命、身體、自由、名譽、財產之事，恐嚇他人致生危害
於安全者，處 2 年以下有期徒刑、拘役或 300 元以下罰金。
中華民國刑法第309條
(公然侮辱罪)
公然侮辱人者，處拘役或 300 元以下罰金。
以強暴犯前項之罪者，處 1 年以下有期徒刑、拘役或 500 元以
下罰金。
